臺灣臺中地方法院民事判決　　　　　　 100年度簡上字第36號
上　訴　人
即被上訴人　賴俊銘　
被上訴人　
即上訴人　　黃雪瓊　　住臺北市○○區○○路513巷31號9樓
上列當事人間請求損害賠償事件，兩造對於中華民國99年11月30
日臺灣臺中地方法院臺中簡易庭99年度中簡字第2566號第一審簡
易判決提起上訴，本院於民國100年3月18日言詞辯論終結，判決
如下：
    主    文
兩造上訴均駁回。
第二審訴訟費用由兩造各自負擔。
    事實及理由
一、上訴人黃雪瓊部分：
  (一)黃雪瓊起訴主張：兩造曾為同事，因工作發生糾紛，對造上
    訴人賴俊銘竟自民國98年4月中旬某日起至98年5月初止，在
    其位於臺中市○○區○○街○巷○號○樓○室住處內，以其
    個人電腦連線上網，分別在1111人力銀行及104人力銀行等
    網站之會員網路申請求職表內，填載「李見仁」、「黃建或
    」等諧音為「你賤人」、「黃賤貨」之不雅名稱，及足以特
    定為黃雪瓊所使用之行動電話號碼、電子郵件通訊地址與其
    他不實資料後，將該等求職申請表傳送至前開網站之伺服器
    上行使，致使黃雪瓊陸續接到公司徵人之聯絡電話及電子郵
    件，並稱呼伊為「李見仁」、「黃建或」，致伊之名譽嚴重
    受損。賴俊銘因而所涉妨害名譽刑事犯行，經伊訴請臺灣臺
    中地方法院檢察署檢察官聲請簡易判決處刑，並經鈞院刑事
    簡易判決處其有期徒刑3月確定在案，伊因遭賴俊銘公然侮
    辱，精神痛苦不堪，爰依侵權行為之法律關係，訴請賴俊銘
    賠償伊精神慰撫金新臺幣（下同）200,000元，及自起訴狀
    繕本送達翌日起至清償日止，按週年利率5%計算之利息。
  (二)於本院補稱：賴俊銘現任職於○○○○公司，非如原審判決
    所稱係待業中，且其名下有房屋、土地及投資共38筆，尤以
    房屋坐落臺南火車站精華地段，市值初估高達2,000餘萬元
    ，故其資力頗豐，且名下財產之價值，絕不止原審判決所認
    定之4,607,420元。至伊除任職會計，月薪50,000元外，並
    有存款、海外基金、股票及投資保險等約當現金2,178,699
    元，名下另有房屋、土地等不動產，故財產價值有近千萬元
    ，亦非如原審判決所認定之176,070元。故兩造無論學歷與
    財產均屬相當；賴俊銘受有大專學歷之教育，竟為一己之私
    ，利用前述不法方式，致使伊陸續接獲徵人公司之聯絡電話
    或電子郵件，並遭不知情之人稱呼為「你賤人」、「黃賤貨
    」，精神上飽受痛苦，原審僅判命賴俊銘賠償伊精神慰撫金
    80,000元，明顯過低。
二、上訴人賴俊銘部分：
  (一)賴俊銘於原審抗辯：伊原本係在對造上訴人黃雪瓊擔任主管
    會計之公司工作，於98年3月15日離職後，調閱投保紀錄，
    發現黃雪瓊將其勞保、健保及勞工退休金均以多報少，致伊
    蒙受損失，黃雪瓊復未將非志願離職書寄給伊，使伊無法申
    請失業救濟金。此外，上開公司復於98年4月29日寄存證信
    函至其他醫療器材公司，誹謗伊之名譽，使伊找不到工作，
    伊因而一時糊塗，鑄下大錯，以上述方式不法侵害黃雪瓊之
    名譽，對黃雪瓊造成困擾，伊已誠心誠意向原告道歉，惟伊
    目前待業中，無力負擔賠償金額。
  (二)於本院補稱：伊名下財產之價值並未達原審判決所認定4,60
    7,420元之多，其中之房屋與土地係繼承而來，且與他人共
    有，目前伊之母親居住在房屋內，無法變賣，故黃雪瓊稱其
    名下房屋市值高達2,000餘萬元云云，並非實在，伊聲請鈞
    院鑑定上開房屋之價格，並由黃雪瓊支付鑑定費用。至伊名
    下之股票中，由雅新實業股份有限公司發行之股票，因該公
    司業已倒閉而無價值，與壁紙無異，另由光寶科技股份有限
    公司發行之股票，係伊向銀行融資546,000元後購入，是伊
    實際擁有之財產價值並非甚高。而依原審判決書所載，黃雪
    瓊名下並無房屋、土地、汽車等財產，僅有投資9筆，財產
    總額為176,070元，故原審判命伊賠償黃雪瓊80,000元，已
    將近黃雪瓊財產總額之一半，顯然過高；至黃雪瓊於上訴後
    ，稱其名下有房屋、土地等近千萬元之資產，財產數額與原
    審判決時相較，竟暴增56倍，實令人匪夷所思，此舉無非係
    誇大自己之財力，以便藉機向伊敲竹槓。又伊原無犯罪前科
    ，惟因以前述方式妨害黃雪瓊之名譽，業經鈞院刑事庭判處
    3個月有期徒刑確定，故已付出極大代價，懇請鈞院審酌以
    上情狀，減少伊之賠償金額。
三、原審對於黃雪瓊之請求，命賴俊銘應給付80,000元，及自99
    年8月6日起至清償日止，按週年利率5%計算之利息，並駁回
    黃雪瓊其餘之訴。黃雪瓊對其敗訴部分提起上訴，並聲明：
    原判決關於駁回其後開之訴部分廢棄；上開廢棄部分，賴俊
    銘應再給付黃雪瓊120,000元，及自99年8月6日起至清償日
    止，按週年利率5%計算之利息。賴俊銘則聲明：上訴駁回。
    賴俊銘並就其敗訴部分提起上訴，並聲明：原判決不利於賴
    俊銘部分廢棄；上開廢棄部分，黃雪瓊在第一審之訴駁回。
    黃雪瓊則聲明：上訴駁回。
四、上訴人黃雪瓊主張：對造上訴人賴俊銘自98年4月中旬某日
    起至98年5月初止，在其位於臺中市○○區○○街○巷○號
    ○樓○室住處內，以其個人電腦連線上網，分別在1111人力
      銀行及104人力銀行等網站之會員網路申請求職表內，填
      載「李見仁」、「黃建或」等諧音為「你賤人」、「黃賤
      貨」之不雅名稱，及足以特定為黃雪瓊所使用之行動電話
      、電子郵件通訊地址與其他不實資料後，將該等求職申請
      表傳送至前開網站之伺服器上行使，致使黃雪瓊陸續接到
      公司徵人之聯絡電話及電子郵件，並稱呼黃雪瓊為「李見
      仁」、「黃建或」，以此方式不法侵害黃雪瓊之名譽；賴
      俊銘所涉妨害名譽之刑事犯行，經本院判處有期徒刑3月
      確定之事實，業據本院依職權調閱本院99年度中簡上字第
      494號刑事偵查及歷審卷宗查明屬實，且為賴俊銘所不爭
      執，自堪信為真正。
五、按因故意或過失，不法侵害他人之權利者，負損害賠償責任
    ；不法侵害他人之身體、健康、名譽、自由、信用、隱私、
    貞操，或不法侵害其他人格法益而情節重大者，被害人雖非
    財產上之損害，亦得請求賠償相當之金額，民法第184條第1
    項前段、第195條第1項前段分別定有明文。經查，賴俊銘未
    得黃雪瓊許可，在人力銀行網站之會員網路申請求職表單內
    ，填載黃雪瓊所使用之行動電話與電子郵件通訊地址，另填
    寫讀音近似於「你賤人」、「黃賤貨」等帶有侮辱他人意味
    文字之「李見仁」、「黃建或」等假姓名後，傳送至前開網
    站之伺服器上，使經由前開網站取得該等申請求職表單之公
    司行號，誤以為該等表單係黃雪瓊所傳送，且黃雪瓊之姓名
    即為「李見仁」、「黃建或」，因而在聯絡黃雪瓊時，對其
    以上述不雅之文字相稱，致黃雪瓊無端遭人以言語侮辱，則
    賴俊銘上述行為，顯係故意以不法方式，侵害黃雪瓊之名譽
    權，使黃雪瓊受有損害，且黃雪瓊所受之損害與賴俊銘之行
    為間，具有相當因果關係，則黃雪瓊請求賴俊銘賠償非財產
    上之損害即精神慰撫金，合於前揭規定，應予准許。
六、再按慰撫金之酌給標準與財產上損害之計算不同，然非不可
    斟酌雙方身分資力與加害程度，及其他各種情形核定相當之
    數額，最高法院著有51年臺上字第223號判例足資參照。查
    黃雪瓊係大學畢業，職業為會計，月薪約50,000元；被告則
    為大專畢業，在事發前係從事業務代表工作，月薪為20,000
    多元至40,000多元等情，業據兩造於原審言詞辯論期日所自
    承（參原審卷第25頁反面）。次查，賴俊銘名下有位於臺南
    市之土地2筆、建物1筆及投資38筆，黃雪瓊名下原有投資9
    筆，嗣於99年12月14日，另取得位於新北市之土地1筆與建
    物2筆所有權等情，有原審依職權調取之稅務電子閘門財產
    調件明細表、賴俊銘於本院提出之土地與建物所有權狀，與
    財政部臺灣省中區國稅局財產歸屬資料清單，暨黃雪瓊於本
    院所提土地與建物所有權狀等，在卷足憑。本院審酌兩造均
    受高等教育，且名下財產除足以支應日常生活所需外，尚可
    用於從事投資，顯見雙方經濟狀況皆尚稱寬裕，惟賴俊銘僅
    因其先前所任職公司，未據實申報其勞健保與退休金資料，
    竟不循合法正當途徑，解決與該公司間之糾紛，反而對在該
    公司任職主管會計之黃雪瓊心生怨恨，使用足以貶損黃雪瓊
    在社會上評價之前述文字，並冒用黃雪瓊之通訊資料，填寫
    不實之求職表格，經由網際網路傳送予他人，使不知情之第
    三人對黃雪瓊以「李見仁」、「黃建或」等不雅姓名相稱，
    藉以侮辱黃雪瓊，其加害黃雪瓊名譽之情節顯非輕微，且黃
    雪瓊亦因而承受相當程度之精神上痛苦等一切情狀，認黃雪
    瓊得請求賴俊銘賠償之精神慰撫金，應以80,000元為適當。
    故黃雪瓊對賴俊銘所為精神慰撫金之賠償請求，在80,000元
    之範圍內，洵屬有據，應予准許；逾該數額之請求，即非有
    據，不能准許。
七、兩造上訴意旨，均指摘原審判決對於雙方經濟能力高低之認
    定並非正確，因而導致精神慰撫金數額之衡酌失當。經查，
    黃雪瓊於原審判決後之99年12月14日，因取得前述不動產所
    有權，故其名下財產，較諸原審言詞辯論終結時，確有增加
    ，而其此項財產變動情形，既發生在本件訴訟言詞辯論終結
    前，本院在衡量賴俊銘對其應賠償之精神慰撫金數額時，自
    得將之列入考量，則賴俊銘仍執黃雪瓊在原審判決時之財產
    狀況，僅有價值176,060元之投資9筆，主張原審判命其賠償
    精神慰撫金80,000元，已近黃雪瓊名下財產價額之半數，顯
    屬偏高，自非可採。又當事人之經濟能力，僅係法院審酌精
    神慰撫金時之參考因素之一，並非唯一標準，已據前引最高
    法院51年臺上字第223號判例闡釋甚明。本院在就賴俊銘之
    加害情節、黃雪瓊所受精神痛苦之程度，及兩造之教育程度
    、經濟狀況等情，綜合考量後，認為黃雪瓊得請求賴俊銘賠
    償之精神慰撫金，以80,000元為允妥，則原審判命賴俊銘應
    給付黃雪瓊該項金額，自無不合，兩造一再爭執雙方經濟能
    力孰高孰低，進而指摘原審酌給之精神慰撫金數額不當云云
    ，並無理由；至於賴俊銘聲請本院鑑定其名下房屋之價值，
    旨欲證明其資力並非甚佳，依上說明，亦無必要，附此敘明
    。再者，賴俊銘上述行為，係同時構成行使偽造私文書及妨
    害名譽等刑事犯罪，及對黃雪瓊之民事侵權行為，則其在接
    受刑罰制裁之餘，尚須賠償黃雪瓊所受損害，乃事所當然，
    則賴俊銘提起上訴，另以其業經本院判刑確定而留下前科紀
    錄，已付出相當代價為由，主張其賠償金額應予減少，仍無
    可取。
八、綜上所述，黃雪瓊依侵權行為損害賠償之法律關係，請求賴
    俊銘給付精神慰撫金200,000元，除其中80,000元及自原審
    起訴狀繕本送達賴俊銘之翌日即99年8月6日起至清償日止，
    按週年利率5%計算之法定遲延利息，為有理由，應予准許外
    ，逾此範圍之請求，並無理由，應予駁回。原審就前開應予
    准許部分，所為賴俊銘敗訴之判決，並無不當，賴俊銘上訴
    指摘原判決不當，求予廢棄改判，為無理由。至於就前開不
    應准許部分，原審所為黃雪瓊敗訴之判決，亦無不當，黃雪
    瓊上訴指摘原判決不當，求予廢棄改判，亦無理由。
九、本件事證已臻明確，兩造其餘攻擊防禦方法及舉證，經本院
    詳加審酌後認與判決結果無涉，爰不一一論述，併此敘明。
十、據上論結，本件兩造上訴均無理由，依民事訴訟法第436條
    之1第3項、第449條第1項、第78條，判決如主文。
中    華    民    國   100    年    4     月    1     日
                  民事第二庭    審判長法  官  王  銘

                                      法  官  蔡建興      

                                      法  官  鍾啟煒
上正本證明與原本無異。
不得上訴。
中    華    民    國   100    年    4     月    1     日
                                      書記官  林雅慧